最高法院刑事判決　　　　　　　一○○年度台上字第六九二號
上　訴　人　劉維匯
　　　　　　余秋香
共　　　同
選任辯護人　鄧翊鴻律師
上　訴　人　高清文
選任辯護人　吳俊昇律師
上列上訴人等因違反兒童及少年性交易防制條例案件，不服台灣
高等法院中華民國九十九年五月十二日第二審更審判決（九十八
年度重上更(六)字第一四四號，起訴案號：台灣台北地方法院檢察
署八十五年度偵字第二六二七八、二六二七九、二六五九六，八
十六年度偵字第二五三九、二五四○、二五四一、二五四二、二
五四三、二九四一、二九四二、三二三○、三六四七、三九六一
、四一五九號），提起上訴，本院判決如下：
    主  文
上訴駁回。
    理  由
按刑事訴訟法第三百七十七條規定，上訴於第三審法院，非以判
決違背法令為理由，不得為之。是提起第三審上訴，應以原判決
違背法令為理由，係屬法定要件。如果上訴理由書狀並未依據卷
內訴訟資料，具體指摘原判決不適用何種法則或如何適用不當，
或所指摘原判決違法情事，顯與法律規定得為第三審上訴理由之
違法情形，不相適合時，均應認其上訴為違背法律上之程式，予
以駁回。本件上訴人劉維匯、余秋香上訴意旨略稱：(一)、原判決
事實欄僅認定「劉維匯於民國八十五年七月底，在花蓮縣○○鄉
○○村○○路十五號與周○娥（業經判刑確定）洽商，並達成以
半年為期，一期新台幣（下同）二十五萬元，每月再給付八千元
至一萬元不等之代價，質押周○娥之女蔡○菊（五十三年九月間
生，已成年）從事與人性交易之娼妓合意，劉維匯並當場給付十
萬元現金」、「旋（蔡○菊）於（八十五年）八月十五日，即由
劉維匯帶走，再交由余秋香將蔡○菊交予不知上情之妓女戶或娼
寮負責人邱○○○、翁○○（以上二人均經諭知無罪確定）及綽
號『小美』之賴○（另經判刑在案）等人，容留在渠等所經營之
台南縣○○市○○路五十二號○○鄉妓女戶、彰化縣○○鎮○○
街二十五號之三，與男客從事性交易。每次性交易代價為五百元
至七百元不等，每日性交易十五至五十次……劉維匯、余秋香並
按月收取報酬」等情，但對劉維匯、余秋香究係向何人按月收取
報酬、其金額及收取方式等事實，則未進一步認定，已有未當，
且就如何憑以認定「劉維匯當場給付十萬元現金」及「劉維匯、
余秋香按月收取報酬」，亦未說明其依據，自嫌理由不備。(二)、
劉維匯已辯陳周○娥係一身心障礙者，所述不足採信等語。又周
○娥於偵查中係陳稱劉維匯每月再給其八千元至一萬元不等之款
項，劉維匯在警詢時卻表示其每月都會拿些錢給蔡○菊，由蔡○
菊匯入周○娥設於台灣銀行之帳戶，充當周○娥之生活費，則周
○娥之前開生活費究係劉維匯直接抑透過蔡○菊給予？如周○娥
前揭所述為真，劉維匯每月既皆匯款至周○娥之台灣銀行帳戶，
周○娥復須向銀行提領款項，則周○娥所陳其台灣銀行存摺均由
劉維匯保管、使用乙節，似無足採信。另劉維匯主張其因與蔡○
菊有金錢借貸關係，而蔡○菊係將款項存放在周○娥之銀行帳戶
，其如向蔡○菊借錢，蔡○菊即會將該銀行存摺及印章交其自行
提領，其因此而持有周○娥之銀行存摺與印章。原審對前開劉維
匯之主張及疑點，未予調查釐清，即逕採周○娥之陳述作為論罪
之唯一依據，亦有調查未盡之違誤。(三)、證人白○蘭（四十八年
五月間生，已成年）於第一審時已陳稱不認識劉維匯。原判決對
此有利於劉維匯之證據不予採信，復未說明理由，已有理由不備
之違誤。又證人洪○英（業經判刑確定）於偵查中雖供陳係其介
紹白○蘭予綽號「財哥」之劉維匯，但白○蘭於偵查中則僅表示
係綽號「DU MU」之洪玉英帶其至某私娼寮賣淫，並未提及其賣
淫與劉維匯有關；證人鄭○珠（業經判刑確定）於偵查中祇談及
係洪○英與林○達（業經判刑確定）將其女兒白○蘭帶至台北市
某私娼寮賣淫，亦未敘及劉維匯；鄭○珠、白○蘭在偵查中更否
認與劉維匯認識；證人蔡○榕、蔣○美（即劉○美）於偵查中所
述復無法證明劉維匯有媒介、質押白○蘭賣淫之犯行。原判決卻
依憑洪○英、白○蘭、鄭○珠、蔡○榕、蔣○美之證詞，認定劉
維匯有意圖使滿十八歲以上之白○蘭為性交易而質押，並為人身
交付之犯行，並有未當。(四)、高清文與劉維匯雖係本件犯行之共
同被告，但其對劉維匯之案件而言，為被告以外之第三人，本質
上屬於證人，為確保劉維匯對於高清文之詰問權，應使高清文立
於證人之地位而為具結陳述，並接受劉維匯之詰問，其陳述始得
作為認定劉維匯犯罪事實之依據。原判決採高清文之證詞作為不
利於劉維匯之認定，卻未敘明理由，即難認為適法。(五)、原判決
認定劉維匯、余秋香、高清文（下稱上訴人等）與洪○英、林○
達就本件犯行，有犯意聯絡及行為分擔，均為共同正犯，但對如
原判決事實欄二及三所示之犯罪事實，上訴人等究各與何人為共
同正犯，卻未詳予記載，於法顯有未合。(六)、原審對扣案之本票
、帳冊、電話聯絡簿各一本究與本件上訴人等之犯行有何關聯，
未予說明，遽採前開證物資為本件犯罪之論據；又前開本票、帳
冊、電話聯絡簿均屬劉維匯單獨所有，原判決卻在主文欄余秋香
、高清文所處主刑之後一併諭知該等物品沒收；再原判決事實欄
記載余秋香曾將蔡○菊交予賴純賣淫，理由內卻無隻字片語敘明
憑以認定之依據。均嫌判決理由欠備。上訴人高清文上訴意旨則
略稱：(一)、原判決係以證人林○子及高清文之陳述，資為論斷高
清文係本件犯罪共同正犯之基礎。但依林○子於偵查中之證詞，
高清文除於劉維匯向周○娥、鄭○珠表示「所簽發的本票要負責
，否則會觸犯偽造文書罪，高清文是警員，會抓渠等」等語時在
場外，並未給予劉維匯任何助力或為構成要件之行為，且高清文
於偵查時原供陳其於劉維匯與原住民洽談少女賣淫契約時，約在
場參與四次，嗣於第一審中則改稱其祇去過花蓮兩次，並於劉維
匯與他人談論事情時在旁，其對參與之次數，前後供述不一，所
陳顯與事實不符，其自白應不得作為有罪判決之唯一證據，原判
決顯有不依卷內資料論斷之違法。(二)、依周○娥、蔡○菊於警詢
及白○蘭在偵查中之陳述，足認蔡○菊、白○蘭均係因經濟狀況
不佳而自願賣淫，皆無被迫、質押或被賣而從事性交易情事，高
清文即無向周○娥、蔡○菊、鄭○珠、白○蘭佯稱其係警察，或
迫使蔡○菊、白○蘭履約賣淫之必要，故高清文於劉維匯洽談時
在場，並不會對蔡○菊、白○蘭造成心理壓力，原判決卻認高清
文在場係為配合劉維匯，而佯以警察身分迫令蔡○菊、白○蘭賣
淫，應為本件犯罪之共同正犯，顯然違背論理法則。(三)、原判決
一方面以蔡○菊於警詢時陳稱其係自願至台南縣（市）○○市（
區）○○鄉妓女戶工作，並未遭人強迫或被質押、販賣等語，與
上訴人等及翁○春等證人之陳述不符，顯係為迴護上訴人等之飾
詞，亦即認蔡○菊之警詢筆錄不可採信，但另方面又以蔡○菊於
警詢中未曾提及有遭上訴人等強迫、詐欺而賣淫之情事，劉維匯
、周○娥復均供陳係蔡○菊同意賣淫，據謂上訴人等均未違反蔡
○菊之意願而為質押人口行為，顯有判決理由矛盾之違法。(四)、
原判決事實認定劉維匯向周○娥、蔡○菊及鄭○珠、白○蘭佯稱
高清文係警察時，高清文在場，使劉維匯洽談質押蔡○菊、白○
蘭賣淫事宜，較為容易，事後劉維匯又要求周○娥、鄭○珠簽立
本票供擔保，並偽稱如不履約賣淫，將構成偽造文書罪，高清文
會抓他們。足見劉維匯係在與周○娥、鄭○珠達成質押蔡○菊、
白○蘭賣淫之合意後，因先交付部分之款項予周○娥、鄭○珠，
恐周○娥、鄭○珠等人事後反悔不履約賣淫，始要求周○娥、鄭
○珠簽立本票供擔保，並佯稱高清文係警察，施予壓力，此乃雙
方達成質押賣淫交易後之履約問題，核與參與本件犯罪構成要件
有別，則高清文雖於劉維匯與周○娥、鄭○珠等人洽談質押賣淫
時在場，僅屬「事後幫助」之行為，原判決卻認高清文係本件犯
罪之共同正犯，並嫌理由矛盾云云。
惟查：原判決綜合全案證據資料，本於事實審法院職權推理之作
用，認定劉維匯、高清文確有其事實欄二及三所載之共同連續意
圖使成年人蔡○菊、白○蘭為性交易而質押，並為蔡○菊、白○
蘭人身交付之犯行；余秋香則確有其事實欄二所載之共同意圖使
成年人蔡○菊為性交易而質押，並為蔡○菊人身交付之犯行。因
而撤銷第一審關於上訴人等部分之科刑判決，變更起訴法條，依
修正前刑法連續犯規定，改判論處劉維匯、高清文共同連續意圖
使十八歲以上之人為性交易而質押，為他人人身之交付（高清文
為累犯）罪刑；及論處余秋香共同意圖使十八歲以上之人為性交
易而質押，為他人人身之交付罪刑。已詳細說明其採證認事之理
由。所為論斷，俱有卷證資料可資覆按。對於依憑周○娥於警詢
之陳述，如何已足認定劉維匯於八十五年七月底，在花蓮縣○○
鄉○○村○○路十五號與周○娥達成以半年為期，一期二十五萬
元，每月再給付八千元至一萬元不等之代價，而質押蔡○菊從事
與人性交易之娼妓合意後，即當場給付十萬元現金予周○娥；劉
維匯雖辯陳周○娥係一身心障礙者，所證不足採憑云云，惟周○
娥於警詢、偵查及第一審、原審多次應訊（詢）時，既均能明白
陳述，劉維匯前開所辯如何之屬卸責飾詞而無足採信；依據余秋
香之供述，證人周○娥、翁○春、邱○○○、林○子、洪○英之
證述，卷附台南縣妓女執業申請書、○○鄉妓女戶執業名冊，及
扣案之周○娥印章、存摺等證物，如何堪認蔡○菊確係由周○娥
與劉維匯議價質押，再由余秋香交付予翁○春、邱○○○、賴○
所經營之妓女戶或私娼寮從事性交易工作；劉維匯就其何以持有
周○娥之銀行存摺及印章乙節，於警詢、第一審及原審中，前後
供述不一，所陳如何之皆不足採信；綜合洪○英陳稱係其介紹白
○蘭予劉維匯，白○蘭現在劉維匯處，白○蘭證稱其因與前夫離
婚，由母親鄭○珠代墊贍養費予前夫，離婚後返回娘家居住期間
，洪○英希望其到台北市寶斗里賣淫賺錢，鄭○珠亦認此可幫忙
家計，洪○英即帶其至寶斗里某私娼寮賣淫，鄭○珠證陳白○蘭
因與丈夫離婚，對方要求贍養費，其乃將白○蘭交洪○英、林○
達帶往台北市某私娼寮賣淫，林○達、洪○英有給付二十萬元，
蔡○榕指稱劉維匯常至其住處找洪○英，並利用電話尋找村內小
姐到外地賣淫，蔣○美證述劉維匯曾到林○達之花蓮住處，詢問
有無女孩可賣，如何堪以認定劉維匯與洪○英、林○達確有質押
白○蘭從事賣淫工作；白○蘭嗣於第一審時翻稱其不認識劉維匯
、高清文，如何之屬迴護之詞，無足採憑；高清文對劉維匯等其
他共同被告之案件，本質上固屬證人，而應予劉維匯等其他共同
被告詰問、對質之機會，惟劉維匯及其選任辯護人於原審此次更
審時均已捨棄對高清文等其他共同被告詰問或對質之權利，高清
文之證述如何之得作為不利於劉維匯之證據；依據劉維匯、高清
文、林○子之供述，扣案之空白本票、帳冊、電話聯絡簿各一本
，或係預備於質押人口時供簽發擔保之用，或係供記載本件相關
共犯、被害人之聯絡資料及金額使用，且均屬劉維匯所有，如何
之得依刑法第三十八條第一項第二款規定宣告沒收；依憑高清文
、劉維匯之供述及林○子之證詞，如何足堪認定高清文既知劉維
匯至花蓮，係為與周○娥、鄭○珠洽談質押蔡○菊、白○蘭從事
娼妓工作，猶開車自桃園縣中壢市搭載劉維匯前往，並於劉維匯
洽談時偽以警察身分在場配合，而應係本件犯罪之共同正犯。亦
皆已詳加說明。上訴人等上訴意旨對原審之前揭論斷，究有何違
背經驗法則或論理法則之違法情形，並未依據卷內資料為具體之
指摘，劉維匯、余秋香上訴意旨(一)、(六)指原判決未說明憑以認定
劉維匯當場給付十萬元予周○娥、將蔡○菊交予賴○賣淫及扣案
之本票、帳冊、電話聯絡簿與本件犯罪究有何關聯之理由云云，
其等上訴意旨(二)、(三)、(四)及高清文上訴意旨(一)、(四)，仍執前開陳
詞，據以指摘原判決為違背法令，係以片面之自我說詞，對原審
採證認事之適法職權行使，並已於理由內說明之事項，漫事指摘
，與法律規定得為第三審上訴理由之違法情形，不相適合。且查
：(一)、刑事訴訟法第三百零八條雖規定，有罪之判決書應記載犯
罪事實，惟該條文所稱之犯罪事實，係指符合犯罪構成要件之具
體社會事實，如犯罪之時間、地點、手段以及其他該當於犯罪構
成要件而足資認定既判力範圍之具體社會事實而言。至於其他細
節，如無礙於特定犯罪事實同一性之分辨，而與犯罪構成要件、
既判力範圍等事項不生影響者，縱未予記載，因不影響於判決之
結果，即不得據為上訴第三審之理由。原判決事實欄二已記載上
訴人等與洪○英、林○達共同基於意圖營利之犯意，使十八歲以
上之原住民婦女從事性交易而質押之犯意聯絡，經由洪○英、林
○達之媒介，並由劉維匯於八十五年七月底，在花蓮縣○○鄉○
○村○鄰○○路十五號，與周○娥洽商，佯稱在旁之高清文具有
警員身分，嗣達成以半年為期，一期二十五萬元，及每月再給付
八千元至一萬元不等之代價，質押蔡○菊從事與人性交易之合意
，劉維匯即當場給付十萬元，且要求周○娥簽發本票供擔保，復
以對所簽發本票須負責，否則母女均會構成偽造文書罪，高清文
會抓她們等語，向周○娥、蔡○菊施壓，使蔡○菊履約賣淫，旋
劉維匯則於同年八月十五日將蔡○菊交由余秋香，將之交予邱○
○○、翁○春及賴○等人，容留於渠等在台南縣（市）○○市○
區○○○路五十二號、彰化縣○○鎮○○街二十五號之三所經營
之○○鄉妓女戶及私娼寮，從事與男客性交易之工作，劉維匯、
余秋香並按月收取報酬等情。關於上訴人等共同意圖使成年人蔡
○菊為性交易而質押，並為蔡○菊人身交付之犯行，其犯罪之時
間、地點、手段以及其他該當於犯罪構成要件之事實，已臻明確
，而足資認定其既判力之範圍。劉維匯、余秋香上訴意旨(一)雖指
稱原判決對其等究係向何人按月收取報酬、其金額及收取方式等
事實，未予明白認定，復未敘明憑何認定其等有按月收取報酬之
理由云云，但此既無礙於本部分犯罪事實同一性之分辨，而與成
立該罪及既判力範圍等事項不生影響，縱原判決有此部分上訴意
旨所指之瑕疵，因不影響於判決之結果，即不得據為上訴第三審
之理由。(二)、原判決已記載前開(一)所示之事實，並於其事實欄三
認定「劉維匯、高清文、洪○英、林○達復承前之概括犯意，嗣
亦透過洪○英、林○達居間媒介，乘鄭○珠……之女白○蘭……
與丈夫劉○添離婚返家居住，且需給付男方贍養費十萬元，於八
十五年七月二十三日，在花蓮縣○○鄉○○五十八號，推由劉維
匯並佯稱一旁的高清文仍具警員身分以利洽商，嗣與鄭○珠以一
年二十萬元之代價，達成質押……白○蘭從事娼妓與人性交之合
意，劉維匯要求鄭○珠簽發本票為擔保，以簽發本票即要負責，
否則母女均會構成偽造文書罪，警員高清文會抓她們等語施壓，
令白○蘭履約賣淫。鄭○珠……與洪○英一起說服白○蘭隨同劉
維匯前往台北市萬華區寶斗里一帶之私娼寮賣淫，以償付鄭○珠
代墊十萬元之贍養費。白○蘭旋由洪○英帶交予劉維匯，劉維匯
將其容留在台北市萬華區寶斗里一帶之私娼寮賣淫……」等情，
已明白認定上訴人等與洪○英、林○達五人就意圖使蔡○菊為性
交易而質押，並為人身交付之犯行，及劉維匯、高清文、洪○英
、林○達四人就意圖使白○蘭為性交易而質押，並為人身交付之
犯行，分別有犯意聯絡及行為分擔而為共同正犯；又沒收為從刑
之一種，應隨主刑宣告。共同正犯因相互間利用他方之行為，以
遂行其犯意之實現，本於責任共同之原則，共同正犯應對所參與
犯罪之全部事實負責，有關從刑之沒收部分，雖為他共同正犯所
有供犯罪所用或預備之物，亦應於其本身所處主刑之後，併為沒
收之諭知。原判決以上訴人等就意圖使蔡○菊為性交易而質押，
並為人身交付部分之犯行，係屬共同正犯，雖扣案之本票、帳冊
及電話聯絡簿各一本均屬劉維匯單獨所有，但本於責任共同之原
則，在主文欄上訴人等所處主刑之後皆諭知前開扣案物品沒收，
於法尚無不合。並無劉維匯、余秋香上訴意旨(五)、(六)所指之違誤
。(三)、原判決以依卷證資料，蔡○菊未曾提及有遭上訴人等強迫
、詐欺而賣淫情事，劉維匯、周○娥亦供陳蔡○菊同意賣淫，白
○蘭並陳稱其係經洪○英勸說及鄭○珠認可，始前往賣淫，洪○
英與鄭○珠均未使用強暴、脅迫之手段，據謂難認上訴人等有違
反蔡○菊或白○蘭之意願而強行將之質押、賣淫之行為，所為與
修正前兒童及少年性交易防制條例第三十七條、第二十五條第二
項之以「強暴、脅迫、藥劑、詐術、催眠術或其他違反他人意願
之方法」犯「意圖使十八歲以上之人為性交易，而買賣、質押或
以他法，為他人人身之交付或收受」罪之構成要件有別；另以劉
維匯事後雖要求周○娥、鄭○珠簽發本票供擔保，並分別向周○
娥、蔡○菊及鄭○珠、白○蘭母女佯稱高清文為警察，所簽發之
本票須負責，否則構成偽造文書罪嫌，高清文會抓她們，但劉維
匯、高清文此部分所為，係其等與周○娥、鄭○珠達成質押蔡○
菊、白○蘭賣淫合意後，劉維匯因已先付予對方部分款項，恐周
○娥、鄭○珠等人事後反悔不履約賣淫，始要求其等簽立本票作
為擔保，並佯稱高清文係警察，俾施壓使周○娥、鄭○珠等人信
守約定，說明此乃雙方達成各該質押合議後之履約問題。亦即前
者在說明蔡○菊、白○蘭之經周○娥、鄭○珠質押從事性交易工
作，並未違反其等意願，後者則在論述劉維匯、高清文為使蔡○
菊、白○蘭能依前揭合意賣淫，始有施壓行為，所為論斷，尚無
齟齬不一。又原判決係以蔡○菊於警詢時所稱其前往○○鄉妓女
戶從事妓女工作，並非遭人「質押」乙節，與上訴人等及翁○春
等證人所述不符，據謂蔡○菊前開所述，係迴護上訴人等之飾詞
，此與原判決依卷證資料，說明上訴人等並未違反蔡○菊之意願
而將之「質押」賣淫，彼此亦無矛盾。高清文上訴意旨(二)、(三)指
原判決認其在場配合劉維匯洽談，係佯以警察身分迫令蔡○菊、
白○蘭賣淫，有違論理法則，且原判決一方面以蔡○菊於警詢時
所陳其係自願賣淫為不可採，另方面又採納蔡○菊之供述，認定
上訴人等並未違反蔡○菊之意願而為質押行為，前後理由矛盾云
云，不無誤會。至於上訴人等其餘上訴意旨，或屬枝節性之問題
，或為單純事實之爭執，均與法律規定得為第三審上訴理由之違
法情形，不相適合。其等上訴違背法律上之程式，均應予駁回。
據上論結，應依刑事訴訟法第三百九十五條前段，判決如主文。
中    華    民    國  一○○  年    二    月   十七   日
                      最高法院刑事第四庭
                          審判長法官  謝  俊  雄  
                                法官  陳  世  雄  
                                法官  魏  新  和  
                                法官  吳  信  銘  
                                法官  李  伯  道  
本件正本證明與原本無異
                                      書  記  官  
中    華    民    國  一○○  年    二    月  二十二  日
                                                      K